臺灣高等法院民事裁定　　　　　　　　 100年度家抗字第68號
抗　告　人　顏宏進
代　理　人　許進德律師
相　對　人　顏美貴
　　　　　　顏美纓
抗告人因與相對人間監護宣告事件，對於中華民國100 年2 月25
日臺灣臺北地方法院99年度監宣字第387 號所為裁定提起抗告，
本院裁定如下：
    主      文
抗告駁回。
抗告程序費用由抗告人負擔。
    理      由
一、原裁定以：兩造之母顏毛治因精神障礙或其他心智缺陷，致
    不能為意思表示或受意思表示，或不能辨識其意思表示之效
    果，爰為顏毛治監護之宣告。依臺北市政府社會局就本件選
    定監護人訪視報告及建議，相對人現為顏毛治主要照顧者，
    基於現實狀況由其中一人擔任監護人，因相對人顏美纓較能
    全職照顧顏毛治，且其子女能就近提供協助，選定相對人顏
    美纓擔任顏毛治之監護人為適當。另指定相對人顏美貴為會
    同開具相對人顏毛治財產清冊之人。因抗告人曾因爭奪父親
    財產涉及偽造文書而遭判罪確定等情，抗告人不適合擔任顏
    毛治之監護人或會同開具財產清冊之人。乃裁定(一)宣告顏毛
    治為受監護宣告之人。(二)選定相對人顏美纓為受監護宣告之
    人之監護人。(三)指定相對人顏美貴為會同開具財產清冊之人
    。經核無不合。
二、抗告意旨略以：(一)抗告人對選定監護人及會同開具財產清冊
    之人部分提出抗告。(二)原裁定主文第二項指定相對人顏美貴
    為會同開具財產清冊之人，但於理由中又載明「監護人依民
    法第1113條準用同法第1099條之規定，於監護開始時，對於
    受監護宣告之人顏毛治之財產，應會同顏美貴及關係人顏宏
    進於二個月內開具財產清冊並陳報法院」，主文與理由顯然
    矛盾，亦漏載於主文，原裁定有廢棄之必要。(三)相對人於93
    年度上更(一)字第209 號偽造文書等案件中，於92年12月25日
    、93年2 月10日、93年9 月23日向最高法院及臺灣高等法院
    具狀表示原諒抗告人過去的所作所為，使顏毛治能安享晚年
    ，並請求法院能給予緩刑機會，相對人與抗告人達成和解協
    議，表明雙方權利義務均已理清，不得再對他方為任何民、
    刑訴訟主張或請求。抗告人於刑事案件中始終為無罪之抗辯
    ，兩造父親顏樹確於中風前有概括授權抗告人處理遺產之事
    ，並經相對人同意，抗告人並給付相對人等四姊妹各1,250
    萬元，作為相對人等四姊妹拋棄繼承之代價，相對人等四姊
    妹則分別簽立金額1,250 萬元之借據予抗告人。另相對人擅
    自將父親顏樹之定存解約，帳戶結清而取得11,993,000 元
    ，嗣後抗告人發現，相對人為免遭刑事責任追究，同意放棄
    其餘1,000 萬元，故抗告人確實無偽造文書之犯行。相對人
    竟於本件監護宣告事件，以上開刑事判決指摘抗告人，相對
    人所為有違誠信原則。是原裁定以刑事判決之認定為據，排
    拒抗告人擔任母親顏毛治之監護人或會同開具財產清冊之人
    ，實有違誤，請求廢棄原裁定，選定抗告人與相對人共同為
    監護人，或指定抗告人為會同開具財產清冊之人等語。
三、按法院為監護之宣告時，應依職權就配偶、四親等內之親屬
    、最近一年有同居事實之其他親屬、主管機關、社會福利機
    構或其他適當之人選定一人或數人為監護人，並同時指定會
    同開具財產清冊之人。法院選定監護人時，應依受監護宣告
    之人之最佳利益，優先考量受監護宣告之人之意見，審酌一
    切情狀，並注意下列事項：一受監護宣告之人之身心狀態與
    生活及財產狀況。二受監護宣告之人與其配偶、子女或其他
    共同生活之人間之情感狀況。三監護人之職業、經歷、意見
    及其受監護宣告之人之利害關係。四法人為監護人時，其事
    業之種類與內容，法人及其代表人與受監護宣告之人之利害
    關係，民法第1111條第2 項、第1111條之1 定有明文。經查
    ：1.受監護宣告人顏毛治現居住於相對人顏美纓丈夫之房屋
    內，由相對人顏美貴、顏美纓分別於週五晚間至週一早間、
    週一早間至週五晚間時段，輪流照顧顏毛治之起居、陪睡，
    並有僱請1 傭人，照護顏毛治之費用係由相對人顏美貴、顏
    美纓與其他姊妹顏美月、顏美滿存放之基金內運用，相對人
    顏美貴、顏美纓之家人對全職照護顏毛治表示支持、支持系
    統充足，顏毛治對相對人顏美貴、顏美纓亦相當信任與依賴
    ，相對人目前維持顏毛治居住社區中之照顧計畫無窒礙難行
    之處，相對人顏美纓能全職照顧顏毛治，且與相對人顏美貴
    互動、搭配良好；抗告人與相對人顏美貴等姊妹間就家產問
    題有訴訟案件，抗告人就照顧顏毛治之計畫係表示僱請外傭
    為之，並表示會一起擔任照顧者之角色，其第2 任前妻與子
    女亦會一同負擔照顧工作，有臺北市政府社會局訪查評估報
    告在卷可稽。2.抗告人曾因偽造、行使其父顏樹名義之文書
    ，將顏樹所有不動產設定抵押權或出售予自己之妻子，經本
    院93年度上更(一)字第209 號判決處有期徒刑1 年，減為有期
    徒刑6 月，如易科罰金，以銀元300 元即新台幣900 元折算
    1 日，緩刑4 年，有上開刑事判決在卷可稽。是原裁定考量
    相對人顏美貴、顏美纓目前為顏毛治之主要照顧者及其他現
    實狀況，依民法第1111條第1 項規定選定相對人顏美纓擔任
    顏毛治之監護人，經核符合顏毛治之最佳利益。又因抗告人
    曾以不法方式處分父親財產等情形，原裁定依同條項之規定
    指定相對人顏美貴為會同開具財產清冊之人，於法核無不合
    。
四、依民法第1113條準用同法第1099條規定，監護開始時，監護
    人對於受監護人之財產，應依規定會同遺囑指定、當地直轄
    市、縣（市）政府指派或法院指定之人，於2 個月內開具財
    產清冊，並陳報法院。查原裁定主文第二項係依民法第1111
    條第1 項規定，指定相對人顏美貴為會同開具財產清冊之人
    ，於法無不合。原裁定理由欄第六項記載「又監護人依民法
    第一千一百十三條準用同法第一千零九十九條之規定，於監
    護開始時，對於受監護宣告人顏毛治之財產，應會同顏美貴
    及關係人顏宏進於二個月內開具財產清冊並陳報法院，併此
    敘明。」，兩者並無相悖，原裁定無主文與理由矛盾之情事
    。
五、抗告人稱原裁定主文第2 項與理由矛盾，及相對人已於刑事
    案件中表示原諒伊之行為，並已達成和解不再為民、刑事訴
    訟追訴，伊得共同擔任顏毛治之監護人，或為會同開具財產
    清冊之人等語，為無可採。抗告意旨指摘原裁定不當，求予
    廢棄，為無理由，應予駁回。
六、據上論結，本件抗告為無理由，爰裁定如主文。
中    華    民    國    100   年    4     月    27    日
                    民事第二庭
                        審判長法  官  吳謙仁
                              法  官  蘇瑞華
                              法  官  李瓊蔭
正本係照原本作成。
本裁定除以適用法規顯有錯誤為理由外，不得再抗告。如提起再
抗告，應於收受後10日內委任律師為代理人向本院提出再抗告狀
。並繳納再抗告費新台幣１千元。
中    華    民    國   100    年    4     月    28    日
                              書記官  王才生